【裁判字號】    95,上訴,419
【裁判日期】    950720
【裁判案由】    廢棄物清理法
【裁判全文】
臺灣高等法院臺中分院刑事判決
上  訴  人
即  被  告  永勤環保工程有限公司
兼 代 表人  甲○○  49歲.
上  一  人
選任辯護人  林春榮律師
上  訴  人
即  被  告  莊聰敏
選任辯護人  尤雯雯律師
上列上訴人等因違反廢棄物清理法案件，不服臺灣彰化地方法院
94年度訴字第283號、第458號中華民國94年12月13日第一審判決
（起訴案號：臺灣彰化地方法院檢察署93年度偵字第9083號、94
年度偵字第290號、第1166號），提起上訴，本院判決如下：
    主  文
原判決關於永勤環保工程有限公司、甲○○、莊聰敏部分均撤銷
。
甲○○未依廢棄物清除許可文件內容貯存、處理廢棄物，處有期
徒刑壹年陸月。
永勤環保工程有限公司因負責人執行業務犯廢棄物清理法第四十
六條第一項第四款前段之罪，科罰金新臺幣貳拾伍萬元。
莊聰敏未依廢棄物清理法規定領有廢棄物處理許可文件，從事廢
棄物處理，累犯，處有期徒刑壹年肆月。
    事  實
一、甲○○係設於彰化縣和美鎮○○路○段八十一巷三十一號永
    勤環保工程有限公司（下稱永勤公司）之負責人，而永勤公
    司自民國九十二年一月十三日起為領有乙級廢棄物清除許可
    證之廢棄物清除公司，從事一般廢棄物及一般事業廢棄物之
    載運業務，每月五百噸，惟不得設置貯存場所及轉運站，最
    終處理場在臺南縣鈴麗掩埋場或彰化縣溪州鄉焚化爐等處。
    詎其明知永勤公司之廢棄物清除許可證之許可內容，僅限於
    清除載運前開所示廢棄物，不得設置貯存場所及轉運站，依
    法即不得將清運之垃圾運至彰化縣彰化市磚瑤里築仔腳四十
    七號前之空地上暫存予以分類後再轉運，竟仍向不知情之白
    世宗、林春複承租上開面積約六千八百零八平方公尺之空地
    ，自九十三年七月初起，至九十三年七月二十八日被查獲時
    止，多次將受託清運之垃圾，載運至上開廣大空地露天堆置
    暫存，嚴重影響附近環境之品質及衛生。嗣於九十三年七月
    二十八日上午十時三十分許，為彰化縣環境保護局稽查隊稽
    查人員依民眾陳情案件前往現場稽查，始查悉上情。
二、莊聰敏前曾因違反肅清煙毒條例等案件，經法院分別判處有
    期徒刑二年四月、七月、六月，經定應執行有期徒刑三年二
    月確定；另又因違反肅清煙毒條例等案件，經法院分別判處
    有期徒刑三年二月、五月、三月，其後經定應執行有期徒刑
    三年五月確定，二案經送監接續執行，於八十六年四月十五
    日縮短刑期假釋出監，其後於九十年一月二十二日假釋期滿
    未經撤銷而執行完畢。緣莊聰敏其後投資金泰紡織有限公司
    （下稱金泰公司，經原審判處罰金新臺幣〔下同〕二十萬元
    ，未據上訴而告確定）而為股東，並擔任金泰公司業務經理
    ，係為金泰公司從事業務工作之人員，於九十年間，先向展
    群新科技股份有限公司（下稱展群公司）承租坐落彰化縣和
    美鎮○○路八十七號廠房，從事染整事業，明知從事廢棄物
    處理業務者，應向主管機關申請核發廢棄物處理許可文件後
    ，始得受託執行處理廢棄物之業務；而甲○○係永勤公司負
    責人，亦明知從事廢棄物「處理」業務，與從事廢棄物「清
    除」業務有別，縱領有廢棄物「清除」許可文件，欲進而執
    行廢棄物「處理」業務時，仍須另行向主管機關申請核發廢
    棄物「處理」許可文件後，始得受託處理廢棄業務。詎莊聰
    敏竟利用「展群公司」之名，藉口申請「合格再利用者身分
    」文件，並提出「固定污染源鍋爐蒸氣產生程序設置許可證
    」申請案，形式上欲藉由燃燒再利用之廢棄木材，產生高溫
    將水加熱成水蒸氣，並經蒸氣管路傳送至生產製程使用，實
    際上則直接以低價收費方式處理他人所清運未經分類之混合
    廢棄物，並撿拾其中木材充為上開鍋爐燃燒之材料，於試車
    階段，尚未獲得操作許可期間，竟自九十三年七月初起，至
    九十三年十月十五日為警查獲時止，以一車廢棄物處理費為
    一千至一千五百元之低價，多次接受他人所載運前來之混合
    廢棄物，而由其公司勞工撿拾其中木材充為上開鍋爐燃燒之
    材料，另甲○○亦欲減少其清運混合廢棄物之成本支出於上
    開期間，自九十三年七、八月間起多次僱請司機戴榮欽載運
    混合廢棄物至金泰公司處理，迨至九十三年十月十五日上午
    八時三十分許，永勤公司再次將自彰化縣彰化市高信義皮膚
    科診所舊宅處清運之未經分類廢棄物（內含有廢棄木材、玻
    璃、大黴素注射液、勿嗽噴鎮咳劑、注射針筒、輸尿導管等
    建築、醫療廢棄物），載往金泰公司堆置時，旋為彰化縣警
    察局和美分局員警會同彰化縣環保局人員到場查緝，並於上
    開燃燒鍋爐內查獲未能燃燒殆盡之燻黑瓶罐等物。
三、案經彰化縣環境保護局函送及彰化縣警察局和美分局報請臺
    灣彰化地方法院檢察署檢察官偵查起訴。
    理  由
一、訊據被告甲○○供承確有於租用之空地上堆置前揭受託清運
    之廢棄物，以及確有運送廢棄木材前往金泰公司設置之鍋爐
    燃燒等情，雖均否認有何前揭犯行，就事實一部分辯稱：伊
    係基於廢棄物再利用而堆置分類，另就事實二部分辯稱：伊
    並不知運送至金泰公司燃燒之廢棄物有木材以外之廢棄物云
    云。其選任之辯護人為其利益辯護稱：本件事實一部分，被
    告甲○○係基於再利用之目的而堆積，是要作分類，減輕垃
    圾量，縱有違反再利用公告之管理方式，亦僅屬行政罰範疇
    ，另事實二部分，被告甲○○領有廢棄物清除許可證，範圍
    包括一般性醫療廢棄物，並無不法云云。訊據被告莊聰敏供
    承金泰公司並未領有廢棄物處理許可文件等語，雖亦否認有
    何前揭犯行，辯稱：金泰公司僅係向永勤公司購買廢棄木材
    當材料供鍋爐試燒，並不知永勤公司未經分類即將含有醫療
    廢棄物之混合廢棄物運送到金泰公司供鍋爐燃燒云云。惟查
    ：
  (一)關於事實一部分：
    1.上開由被告甲○○租用坐落彰化縣彰化市磚瑤里築仔腳四
      十七號前之空地供永勤公司暫時堆置受託清運之廢棄物之
      事實，業經被告甲○○於偵查中、原審及本院審理時供承
      不諱，並有九十三年三月四日租賃契約書一件、彰化縣環
      境保護局稽查隊九十三年七月二十八日環境稽查工作紀錄
      一紙及攝有堆置大量廢棄物之現場照片六張附卷可稽，堪
      予認定。
    2.且證人即彰化縣環保局稽查人員劉志虔於原審審理時證稱
      ：上開空地堆置的廢棄物大部分是營建混合物，有少許的
      生活垃圾如便當盒等等語（見原審九十四年度訴字第四五
      八號卷第九六頁反面）；證人即彰化縣環保局稽查人員張
      志豪於原審審理時證稱：上開空地堆置大量廢棄物，大部
      分是營建廢棄物為主，沒有經過分類，有土石方、木頭、
      塑膠、百葉窗、廢輪胎、寶特瓶等（見原審九十四年度訴
      字第四五八號卷第九七頁反面、第九九頁），可見上開空
      地所堆置者除營建廢棄物以外，尚有日常生活垃圾。
    3.次查永勤公司係自九十二年一月十三日起領有乙級廢棄物
      清除許可證之廢棄物清除公司，許可期限至九十五年十二
      月三十一日止，依許可文件內容可從事如許可證附表所列
      之一般廢棄物及一般事業廢棄物之清除業務，每月五百噸
      ，惟不得設置貯存場所及轉運站，此有彰化縣政府九一彰
      府廢清字第○○五○－Ｃ○一號廢棄物清除許可證及附表
      影本各一份存卷足憑，亦堪認定。
    4.雖被告甲○○及其選任辯護人均辯稱：係基於再利用之目
      的而暫時堆置於租用之空地處，是要作分類，減輕垃圾量
      ，縱有違反再利用公告之管理方式，亦僅屬行政罰範疇云
      云。然查：
      (1)廢棄物清理法第四十六條第一項第四款所規定之犯罪構
        成要件行為，計有「貯存」、「清除」及「處理」三者
        ，其中所謂「貯存」，指一般廢棄物於回收、清除、處
        理前，放置於特定地點或貯存容器、設施內之行為。「
        清除」則指一般廢棄物之收集、清運、轉運行為，至「
        處理」則包含中間處理：指一般廢棄物在最終處置前
        ，以物理、化學、生物、熱處理、堆肥或其他處理方法
        ，改變其物理、化學、生物特性或成分，達成分離、中
        和、減量、減積、去毒、固化或安定之行為。最終處
        置：指將一般廢棄物以安定掩埋、衛生掩埋或封閉掩埋
        或海洋棄置之行為。再利用：指將一般廢棄物經物理
        、化學或生物等程序後做為材料、燃料、肥料、飼料、
        填料、土壤改良或其他經中央主管機關會商中央目的事
        業主管機關認定之用途行為。有行政院環境保護署依據
        修正後廢棄物清理法第十二條第一項發布之「一般廢棄
        物回收清除處理辦法」可資參酌，足證貯存、清除、處
        理為三種類型截然不同之廢棄物清理行為。另廢棄物清
        理法第四十一條第一項前段復明定從事廢棄物清除、處
        理業務者，應向直轄市、縣（市）主管機關或中央主管
        機關委託之機關申請核發公民營廢棄物清除處理機構許
        可文件後，始得受託清除、處理廢棄物業務。再參以廢
        棄物清理法第四十六條第一項第四款「未依第四十一條
        第一項規定領有廢棄物清除、處理許可文件，從事廢棄
        物貯存、清除、處理，或未依廢棄物清除、處理許可文
        件內容貯存、清除、處理廢棄物」之規定，益證廢棄物
        貯存、清除、處理係廢棄物清理法所規範之全然不同之
        行為態樣；依該條款規定之意旨，非但為各該態樣不同
        之行為前須經地方主管機關許可，且各該態樣之行為亦
        須依照許可之內容為之，非謂獲清除之許可後，其具體
        清除過程所必須之貯存行為即可不受監督而得恣意為之
        。
      (2)有關廢棄物清除業者是否可進行資源回收、分類、減積
        乙節，依廢棄物清理法第四十二條之規定，公民營廢棄
        物清除處理機構應具備之條件、自有設施、分級、專業
        技術人員設置、許可、許可期限、廢止許可、停工、停
        業、歇業、復業及其他應遵行事項之管理辦法，由中央
        主管機關定之，故行政院環境保護署已訂定「公民營廢
        棄物清除處理機構許可管理辦法」，其中第二條第一項
        第一款所訂「廢棄物清除機構：接受委託清除廢棄物至
        境外或委託者指定之廢棄物處理場（廠）處理之機構」
        ，因此，廢棄物清除機構自應遵行該辦法清除廢棄物；
        廢棄物之「分類」，並非屬「清除」之範疇，本應屬廢
        棄物「處理」工作之一部分，原不包含於清除許可業務
        範圍內。
      (3)依上說明，可知廢棄物之「分類」及「再利用」均係屬
        廢棄物「處理」工作之一部分，原不包含於清除許可業
        務範圍內。而被告甲○○所經營之永勤公司所取得者係
        清除許可，自不得任意設置貯存場所及轉運站，亦不得
        任意從事廢棄物之「分類」及「再利用」甚明。況本件
        經原審函請行政院環境保護署協助查明是否符合「廢棄
        物再利用」之相關要件，據覆：永勤公司僅符合「營建
        事業廢棄物再利用管理辦法」第四條第四款有關營建事
        業廢棄物清除方式之身分規定，其將營建混合物載運至
        空地並加以分類之行為，並不符「再利用」之要件等語
        ，此有該署九十四年五月六日環署廢字第○九四○○二
        五一○八號函及附件一份在卷可稽，其既不符「再利用
        」之要件，即非屬「再利用」之範疇，此與符合「再利
        用」之要件，而於再利用之前提下，僅違反「再利用公
        告之管理方式」時係處以行政罰，要屬二事，是渠等藉
        詞「再利用」云云以資抗辯，核屬無據，尚無可採。
      (4)又被告甲○○將上揭廢棄物以露天方式貯存於前開空地
        ，所從事者係屬廢棄物之「貯存」；另被告就所清除之
        廢棄物進行「分類」及「再利用」，所從事者則屬廢棄
        物之「處理」，甚為明顯。
    5.基此，被告甲○○所經營之永勤公司依法既僅領有「不得
      設置貯存場所及轉運站」之「廢棄物清除許可證」，自僅
      能於該許可範圍內從事廢棄物之清除工作，亦即僅能將受
      託清運之廢棄物直接載送至合法之廢棄物處理場所處理，
      或者直接載運至符合「再利用」要件之合法機構進行再利
      用之分類處理，詎其竟全然無視上揭廢棄物清除許可證附
      表所明示「不得設置貯存場所及轉運站」之許可限制，猶
      先後多次在上開租用之空地堆置面積廣達數千平方公尺之
      錐狀混合廢棄物，自行進行簡易分類，嚴重污染環境，其
      顯然確有未依廢棄物清除許可文件內容貯存、處理廢棄物
      之行為無訛。
    6.又被告甲○○為永勤公司之負責人，此有永勤公司營利事
      業登記證一份存卷可據，則永勤公司對其負責人即被告甲
      ○○所為前揭因執行業務而非法處理廢棄物之犯行，自須
      依法負其法律責任，應屬當然。
  (二)關於事實二部分：
    1.永勤公司於九十三年十月十五日上午八時三十分許，將自
      彰化縣彰化市高信義皮膚科診所舊宅處清運之未經分類廢
      棄物（內含有廢棄木材、玻璃、大黴素注射液、勿嗽噴鎮
      咳劑、注射針筒、輸尿導管等建築、醫療廢棄物），載往
      金泰公司堆置燃燒時，旋為彰化縣警察局和美分局員警會
      同彰化縣環保局稽查人員到場查緝，並於上開燃燒鍋爐內
      查獲未能燃燒殆盡之燻黑瓶罐一節，業據證人即永勤公司
      僱用之司機戴榮欽於原審及本院證述綦詳，並據證人即稽
      查人員游振昌、黃柏勝於檢察官偵查中及原審審理時到庭
      結證查獲情節明確，復有彰化縣警察局和美分局九十三年
      十月十五日搜索扣押筆錄、扣押證明書、責付書、現場圖
      各一件、彰化縣環境保護局稽查隊九十三年十月十五日環
      境稽查工作紀錄一紙及攝有廢棄物內容包括藥袋、藥罐、
      破布、塑膠、針筒、玻璃、木材等混合廢棄物、鍋爐內尚
      留有未能燃燒殆盡之燻黑瓶罐廢棄物之現場照片八張附卷
      可稽，堪予認定。
    2.次查金泰公司僅係以「展群公司」之名義，申請「合格再
      利用者身分」文件及提出「固定污染源鍋爐蒸氣產生程序
      設置許可證」申請案，尚未獲得操作許可（其後已於九十
      三年十月二十日經彰化縣政府駁回該申請），並未領有廢
      棄物處理許可文件，以及永勤公司僅領有廢棄物「清除」
      許可文件，並未領有廢棄物「處理」許可文件一節，為被
      告莊聰敏、甲○○所不否認，並有彰化縣環境保護局九十
      三年五月十日彰環廢字第○九三○○一五五九四號函、九
      十三年六月二十八日彰環空字第○九三○○二○七九七號
      函、彰化縣政府九十三年十月二十日府授環空字第○九三
      ○一八八一九五號函各一件、前揭彰化縣政府九一彰府廢
      清字第○○五○－Ｃ○一號廢棄物清除許可證及附表影本
      各一份在卷足憑，亦堪認定。足見金泰公司既非合法之廢
      棄物處理場所，亦非符合「再利用」要件之合法機構。
    3.雖被告甲○○辯稱：伊並不知運送至金泰公司燃燒之廢棄
      物有木材以外之廢棄物云云；其選任之辯護人為其利益辯
      護稱：被告甲○○領有廢棄物清除許可證，範圍包括一般
      性醫療廢棄物，並無不法云云；另被告莊聰敏辯稱：金泰
      公司僅係向永勤公司購買廢棄木材當材料供鍋爐試燒，並
      不知運送至金泰公司燃燒之廢棄物有木材以外之廢棄物云
      云。然查：被告甲○○經營永勤公司長期受託清除廢棄物
      ，當然知悉廢棄物常被混合置放，若欲再利用其中之廢棄
      木材，必須送合法再利用機構進行分類，始能處理，此從
      其於事實一部分租用廣大空地堆置清運之大量廢棄物均屬
      混合廢棄物一情，益見其明，雖證人即司機戴榮欽證稱：
      案發當天其老闆甲○○是叫其去載運廢棄木材等語，仍難
      遽採為有利於被告甲○○之認定；又依公民營廢棄物清除
      處理機構許可管理辦法第十八條規定，清理機構應與委託
      人訂定契約書，並檢具契約書副知主管機關，且契約書應
      記載廢棄物中間處理及最終處置之地點及數量，此有該辦
      法一份存卷可參，惟本件被告甲○○卻未代表永勤公司與
      金泰公司簽定任何處理廢棄物之契約，而實際處理廢棄物
      之處所亦與被告甲○○於偵查中所自陳最終處理機構為臺
      南縣鈴麗掩埋場或彰化縣溪州鄉焚化爐等處有別，足見被
      告甲○○確係知悉金泰公司為一處既未領有廢棄物處理許
      可文件之非法處理處所，亦非符合「再利用」要件之合法
      機構，惟欲降低清除成本而仍故意將所清除之混合廢棄物
      載往金泰公司非法處理無誤。又本件公訴人係指被告甲○
      ○與莊聰敏所經營或任職之公司均未領有廢棄物「處理」
      許可文件而共同非法「處理」廢棄物，並非指被告甲○○
      不具「清除」廢棄物之權限，是選任辯護人前揭辯稱被告
      甲○○所經營之永勤公司領有廢棄物「清除許可證」，範
      圍包括一般性醫療廢棄物，並無不法云云，至多僅足以證
      明其「清運」廢棄物過程之行為合法，尚不足資為證明其
      後之「處理」行為係屬合法，其理甚明。又被告莊聰敏於
      九十三年十月十五日警詢時供稱：「（問：你所屬公司自
      何時開始接受廢棄物之清理？）我約自今年七月初開始接
      受不特定民眾載運木材至公司來焚燒」等語；且證人戴榮
      欽於原審九十四年十一月二十九日審理時證稱：「（問：
      在你任職〔永勤公司〕期間，你一共到那邊〔指金泰公司
      〕倒多少次廢棄物？）五、六次」、「（問：你所倒的物
      品為何？）大部分是拆除房屋的廢棄木材」、「（問：你
      在那邊倒五、六次廢棄物，期間各為何？）我是於九十三
      年七、八月間開始，才有載廢棄物到查獲地去燃燒」等語
      ；再於本院九十五年五月二十五日審理時證稱：「（問：
      你剛才說載了五、六次到金泰公司，除了最後一次是從高
      信義皮膚科載的以外，其他幾次是從哪裡載的？）有一次
      是在民權市場，那邊有房子燒了，我有載木材，其他不記
      得了」等語，足見金泰公司自九十三年七月初起即多次接
      受不特定民眾載運廢棄木材至其公司焚燒，且永勤公司亦
      由其司機戴榮欽自九十三年七、八月間起多次載運廢棄木
      材至金泰公司處理。另金泰公司於九十三年十月十五日上
      午經環保稽查人員在鍋爐旁查獲有一批未經分類廢棄物（
      內含有廢棄木材、玻璃、大黴素注射液、勿嗽噴鎮咳劑、
      注射針筒、輸尿導管等建築、醫療廢棄物），且在燃燒鍋
      爐內查獲未能燃燒殆盡之燻黑瓶罐等情，前已敘明；而證
      人即金泰公司所僱用之外籍勞工武有玉於九十三年十月十
      六日警詢時證稱：「我目前是金泰漂染公司擔任鍋爐燒木
      材工作」、「（問：警方會同環保局查獲之醫療廢棄物，
      是何時運送至該公司？）是昨日（十五日）八時三十五分
      許由乙台大貨車（不知公司名稱）載至鍋爐前的」、「（
      問：該批醫療廢棄物，你有無立即倒入鍋爐焚燒？）沒有
      」、「（問：既然該批醫療廢棄物未倒入鍋爐燃燒，為何
      警方會同環保稽查人員，稽查時會在燃木材之鍋爐內發現
      醫療廢棄物〔玻璃藥瓶殘體〕有遭焚燒過之痕跡？）我不
      知道。有可能是木材燒盡，在清理鍋爐週遭環境時把所有
      垃圾都倒進去焚燒所留下的」、「（問：類似燃燒醫療廢
      棄物，你共經手丟進鍋爐焚燒幾次？）沒有」、「（問：
      為警當場會同彰化縣環境保護局稽查隊查獲之廢棄物乙堆
      ，其內容物為何？）廢棄物內有木板及沙發等雜物，我當
      時僅撿用木材準備放進鍋爐焚燒，但有看到很多的醫療藥
      品（注射針筒、藥膏、藥水等），味道很不好聞」、「（
      問：貴公司接受不特定民眾載運木材至公司來焚燒，執行
      過程為何？是何人執行撿用木材送進鍋爐焚燒？）是載運
      司機經公司檢查放行後，司機自行開至公司後方鍋爐旁傾
      倒後，由我負責撿用木材送進鍋爐焚燒的」、「（問：你
      是否知道為警查獲廢棄物清理法案件是『永勤環保廢棄物
      清理公司』所有，自何時起？共計載運廢棄物幾次至貴公
      司？）我不知道是哪家公司載來的，也不知道共載幾次來
      公司」等語（見和美分局警卷），可知該名外籍勞工武有
      玉每次均須自他人所載運前來的廢棄物中撿拾木材焚燒，
      故被告莊聰敏不可能不知他人多次載運前來者皆係混合廢
      棄物。雖證人即金泰公司守衛黃守福證稱：案發當天永勤
      公司載運木材到其公司時，莊聰敏並未在場等語，亦難遽
      採為有利於被告莊聰敏之認定。況被告莊聰敏於九十三年
      十二月二十三日偵查中業已供承一車收取一千元，核與被
      告甲○○於同日偵查中供稱其有付錢給莊聰敏處理廢棄物
      ，以及證人即永勤公司僱用之司機戴榮欽於原審及本院審
      理時證述確曾支付處理廢棄物之費用予金泰公司等情相符
      ，此與被告莊聰敏嗣於原審審理時改以其係向永勤公司購
      買廢棄木材當材料供鍋爐試燒置辯，顯然矛盾。基上，渠
      等所辯，均核與客觀事證有間，無從採信。
    4.準此，被告甲○○所經營之永勤公司依法既僅領有「廢棄
      物清除許可證」，自僅能從事廢棄物之「清除」工作，詎
      其竟然為節省清運成本，逕將所清除之混合廢棄物，直接
      運送至未領有廢棄物處理許可文件之非法處所，亦非符合
      「再利用」要件之合法機構處理，而被告莊聰敏未領有廢
      棄物處理許可文件，竟仍假借申請「固定污染源鍋爐蒸氣
      產生程序設置許可證」之方式，於鍋爐試車階段，尚未獲
      得操作許可，即逕自收取處理費用而為清除廢棄物業者處
      理其所受託清除之廢棄物，產生含有惡臭之黑煙，造成嚴
      重之空氣污染，其二人違法之情事應甚明確。
    5.又被告甲○○為永勤公司之負責人，此有永勤公司營利事
      業登記證一份存卷可據；另被告莊聰敏為金泰公司股東並
      擔任業務經理一節，為其所供承，並有透過財團法人金融
      聯合徵信中心查詢而得之金泰公司董監事及經理人名單一
      份附卷可佐，則永勤公司、金泰公司分別對其負責人即被
      告甲○○、從業人員即被告莊聰敏所為前揭因執行業務而
      非法處理廢棄物之犯行，自均須依法各負其法律責任，要
      屬當然。
  (三)綜上所述，被告等人所辯各節，洵屬無據，渠等前揭犯行，
    事證明確，均堪認定，應予依法論科。
二、核被告甲○○就前開事實一、二所為，均係犯廢棄物清理法
    第四十六條第一項第四款後段之罪。而被告永勤公司就事實
    一、二部分，因其負責人甲○○執行業務犯廢棄物清理法第
    四十六條第一項第四款後段之罪，而應依同法第四十七之規
    定科以該條之罰金。被告莊聰敏就前開事實二所為，係犯廢
    棄物清理法第四十六條第一項第四款前段之罪。被告金泰公
    司就事實二部分，因其從業人員莊聰敏執行業務犯廢棄物清
    理法第四十六條第一項第四款前段之罪，而應依同法第四十
    七之規定科以該條之罰金。被告甲○○、莊聰敏就上開事實
    二之犯行，被告甲○○係付費委託被告莊聰敏處理廢棄物，
    被告甲○○為委託者，被告莊聰敏為受託者，二人係處於對
    立之地位，所觸犯之罪責亦不相同，並非基於犯意之聯絡及
    行為之分擔而為，是公訴人以被告甲○○、莊聰敏就上開事
    實二之犯行，係共同正犯，尚有未洽。而廢棄物清理法第四
    十六條第一項第四款前段及後段之罪，本質上均具有反覆性
    與延時性，被告甲○○就事實一複次從事廢棄物貯存、處理
    ，就事實二複次從事廢棄物處理，另被告莊聰敏就事實二複
    次從事廢棄物處理，乃其等業務本質所當然，各為包括的一
    罪，均無連續犯可言。起訴書以被告甲○○上開事實一之犯
    行為連續犯，亦有未合。至公訴人以被告甲○○就前開事實
    二所為，係犯廢棄物清理法第四十六條第一項第四款前段之
    罪云云，惟被告此部分犯行之社會基本事實同一，起訴法條
    應予變更。另被告永勤公司就事實一部分，因其負責人甲○
    ○執行業務犯廢棄物清理法第四十六條第一項第四款後段之
    罪，而亦應依同法第四十七之規定科以該條之罰金部分，雖
    檢察官就此部分並未提起公訴（參見九十四年度偵字第二九
    ○號起訴書），惟與被告永勤公司事實二部分有實質上一罪
    之關係，為起訴效力所及，本院自得併予審理。又被告莊聰
    敏前曾因違反肅清煙毒條例等案件，經法院分別判處有期徒
    刑二年四月、七月、六月，經定應執行有期徒刑三年二月確
    定；另又因違反肅清煙毒條例等案件，經法院分別判處有期
    徒刑三年二月、五月、三月，其後經定應執行有期徒刑三年
    五月確定，二案經送監接續執行，於八十六年四月十五日縮
    短刑期假釋出監，其後於九十年一月二十二日假釋期滿未經
    撤銷而執行完畢一節，此有臺灣彰化地方法院檢察署刑案資
    料查註紀錄表、臺灣高等法院被告全國前案紀錄表在卷可稽
    ，其於五年內再犯有期徒刑以上之前揭違反廢棄物清理法罪
    行，應依刑法第四十七條之規定論以累犯，並加重其刑。
三、原審判決對被告甲○○、莊聰敏、永勤公司部分論罪科刑，
    固非無見，惟查：(一)被告甲○○就上開事實一所為，係未依
    廢棄物清除許可文件內容貯存、處理廢棄物，原審誤認係未
    依廢棄物清除許可文件內容貯存、清除廢棄物，自有不當；
    (二)再者，被告甲○○就上開事實二所為，係犯廢棄物清理法
    第四十六條第一項第四款後段之罪，且此部分犯行與被告甲
    ○○就上開事實一所為係屬包括的一罪，原審竟認被告甲○
    ○就上開事實二所為，係另犯廢棄物清理法第四十六條第一
    項第四款前段之罪，且此部分犯行與被告甲○○就上開事實
    一所為係屬數罪併罰，顯有違誤；(三)被告甲○○就上開事實
    一、二所為係屬包括的一罪，被告永勤公司就事實一、二部
    分，因其負責人甲○○執行業務犯廢棄物清理法第四十六條
    第一項第四款後段之罪，自應依同法第四十七之規定科以該
    條之罰金，而原審未就被告永勤公司事實一部分併予審判，
    尚有未洽；(四)被告甲○○、莊聰敏就上開事實二之犯行，被
    告甲○○係付費委託被告莊聰敏處理廢棄物，被告甲○○為
    委託者，被告莊聰敏為受託者，二人係處於對立之地位，而
    非基於犯意之聯絡及行為之分擔，原審以被告甲○○、莊聰
    敏就上開事實二之犯行，係共同正犯，亦難稱妥適。被告甲
    ○○、莊聰敏、永勤公司提起上訴，猶執陳詞謂其等均未犯
    罪云云，固皆無理由，惟原審判決關於被告甲○○、莊聰敏
    、永勤公司部分既均有上開可議之處，自應由本院將原審判
    決關於被告甲○○、莊聰敏、永勤公司部分予以撤銷改判。
    爰審酌被告甲○○、莊聰敏二人之品行、智識程度，犯罪之
    動機、手段、目的，所得利益、所生危害，並參酌被告甲○
    ○經營之永勤公司原領有廢棄物之清除許可證，竟不知謹守
    許可範圍，恣意違法貯存、處理其所清運之廢棄物，另被告
    莊聰敏未領有廢棄物之處理許可證，竟思藉由金泰公司鍋爐
    試車之方式，收費處理他人清除之廢棄物，均造成地面及空
    氣之嚴重污染，影響環境衛生甚鉅，並造成生態難以回復之
    困境，且犯後猶飾詞圖卸，態度殊值非議等情，以及永勤公
    司就其負責人甲○○上揭違法犯行所應負之責任程度等一切
    情狀，分別量處如主文第二、三、四項所示之刑，以資儆懲
    。
據上論斷，應依刑事訴訟法第三百六十九條第一項前段、第三百
六十四條、第二百九十九條第一項前段、第三百條，廢棄物清理
法第四十六條第一項第四款、第四十七條，刑法第十一條前段、
第四十七條，判決如主文。
本案經檢察官林弘政到庭執行職務。
中    華    民    國    95    年    7    月    20     日
            刑事第七庭  審判長法  官  林  榮  龍
                              法  官  江  錫  麟
                              法  官  許  秀  芬
上列正本證明與原本無異。
如不服本判決應於收受送達後十日內向本院提出上訴書狀，其未
敘述上訴之理由者並得於提起上訴後十日內向本院補提理由書（
均須按他造當事人之人數附繕本）。
                              書記官    瑞  芳
中    華    民    國    95    年    7    月    21     日
附錄本案論罪科刑法條：
廢棄物清理法第46條第1項第4款、第47條
有下列情形之一者，處 1 年以上 5 年以下有期徒刑，得併科新
臺幣 3 百萬元以下罰金：
一  任意棄置有害事業廢棄物。
二  事業負責人或相關人員未依本法規定之方式貯存、清除、處
    理或再利用廢棄物，致污染環境。
三  未經主管機關許可，提供土地回填、堆置廢棄物。
四  未依第 41 條第 1 項規定領有廢棄物清除、處理許可文件，
    從事廢棄物貯存、清除、處理，或未依廢棄物清除、處理許
    可文件內容貯存、清除、處理廢棄物。
廢棄物清理法第47條
法人之負責人、法人或自然人之代理人、受僱人或其他從業人員
，因執行業務犯前二條之罪者，除處罰其行為人外，對該法人或
自然人亦科以各該條之罰金。
                                                      Ａ


司法院資訊處製作；財團法人民間司法改革基金會備份。
